最高法院民事判決　　　　　　　　　　　　　　　八十七年度台上字第二二二九號
　　上　訴　人　金聯實業股份有限公司
　　法定代理人　劉之一
　　被 上訴 人　品台實業有限公司
　　法定代理人　洪俊德
　　被 上訴 人　振佑實業有限公司
　　法定代理人　吳英仁
右當事人間請求損害賠償等事件，上訴人對於中華民國八十六年六月十日台灣高等法
院第二審判決（八十五年度重上字第三四二號），提起上訴，本院判決如左：
    主  文
原判決廢棄，發回台灣高等法院。
    理  由
本件上訴人主張：被上訴人品台實業有限公司（下稱品台公司）以被上訴人振佑實業
有限公司（下稱振佑公司）為連帶保證人，於民國八十三年六月十日（契約書日期為
八十三年五月二十七日）向伊承攬製作「水泥乾拌自動配料計量與包裝系統」（下稱
系爭機器），約定施工期限自八十三年五月二十七日起至同年九月三日止，承攬總價
為新台幣（下同）九百五十萬元，嗣追加六十萬元，合計一千零一十萬元。詎被上訴
人品台公司遲至八十三年十月十八日始完成現場安裝作業，計裝配遲延四十五天，依
合約書約定應給付伊違約金四十九萬五千元。且系爭機器試車驗收時，瑕疵頻現，驗
收不合格，迄今仍無法運轉，自八十三年十月十八日起算至八十四年七月四日止，遲
延二百五十九天，依約應給付伊違約金二百八十四萬九千元。又系爭機器有瑕疵，經
伊限期催告品台公司修補瑕疵，迄未修補，伊依民法第四百九十三條第二項規定，亦
可請求償還修補費用一百十九萬八千元。並可依第四百九十五條規定，請求賠償因系
爭機器瑕疵所生之支付員工加班費損失二十五萬七千三百七十五元，及水泥原料成本
增加之損失一百六十一萬九千四百九十六元等情。爰依承攬之法律關係、系爭合約書
之約定及保證之法律關係，求為命被上訴人連帶給付伊一百一十九萬八千元。及連帶
給付伊五百二十二萬零八百七十一元並加計法定遲延利息之判決。
被上訴人則以：系爭機器交付期限依契約附件約定應為八十三年九月十日，因施工期
間遭遇颱風不可抗力因素而停工二十五日，應予扣除，被上訴人品台公司於同年十月
四日完工，翌日即通知上訴人驗收，然因上訴人苗栗工廠之電力及吊車設備未能配合
，拒絕受領，依民法第二百三十四條之規定，自品台公司提出給付時，上訴人應自行
負擔遲延之責任，品台公司並無給付遲延情事。品台公司依約完成系爭機器，並於八
十四年一月十二日經上訴人公司之負責人劉之一確認驗收。上訴人於受領系爭機器時
既未為特別保留，依民法第五百零四條之規定，被上訴人即承攬人對於遲延之結果，
亦無庸負責。上訴人已利用系爭機器上線生產產品出售，系爭機器並無瑕疵存在。縱
有瑕疵，亦屬於上訴人驗收確認後使用中發生損壞，為保固責任之範圍。又上訴人尚
有工程尾款三百四十五萬元未付，被上訴人品台公司自得於上訴人給付尾款前拒絕上
訴人瑕疵修復之請求，並依民法第三百三十四條規定主張抵銷等語，資為抗辯。
原審維持第一審所為上訴人敗訴之判決，駁回其上訴，無非以：上訴人主張被上訴人
品台公司以被上訴人振佑公司為連帶保證人，於八十三年六月十日向上訴人承攬製作
系爭機器，約定施工期限自八十三年五月二十七日起至同年九月三日止，承攬總價包
括追加部分，合計一千零一十萬元，品台公司承攬系爭機器後，經上訴人同意，將該
工程轉包予先統公司承製，系爭機器於八十三年十月十八日完成現場安裝等情，有上
訴人提出合約書、工程追加明細表為證，且為兩造所不爭執，堪信為真實。依合約書
約定兩造關於系爭機器之完成及交付期間係屬確定，被上訴人抗辯颱風天停工，應予
扣除，自非可採。按債權人對於已提出之給付，拒絕受領或不能受領者，自提出時起
，負遲延責任，民法第二百三十四條定有明文。本件依合約書約定品台公司應於八十
三年九月三日完成系爭機器，至遲並應於同年九月十日前交付。而依證人即先統公司
廠長宋榮富所證，先統公司係於八十三年十月四日完成系爭機器，因上訴人苗栗工廠
之廠房設備關於電力及吊車未能配合，故未試車，仍未將系爭機器交付予上訴人。系
爭機器既係因債權人對於已提出之給付，因其苗栗工廠之廠房設備關於電力及吊車未
能配合，而未試車，致系爭機器未能交付，應自債務人即被上訴人品台公司提出給付
時，由債權人即上訴人負遲延之責任。上訴人主張被上訴人品台公司應於八十三年九
月三日完成，遲至同年十月十八日裝配完成，其裝配遲延計四十五天，應付違約金四
十九萬五干元，於法尚有未合，自難准許。上訴人主張被上訴人交付之系爭機器有多
項瑕疵，雖提出照片十九幀為證，惟該照片之拍攝時間多係八十四年三月份以後，為
上訴人受領系爭機器從事生產達二個月後，證人宋榮富亦證稱，由照片看不出系爭機
器有何瑕疵等語，且從照片實際亦無從證明系爭機器確有瑕疵，上訴人就其主張系爭
機器有瑕疵乙節，復未能舉證以實其說，自無可取。被上訴人品台公司完成系爭機器
後，上訴人及被上訴人品台公司會同先統公司於八十三年十月二十一日就系爭機器試
車，發現有原料桶入料口粉塵外洩、輸送皮帶輸料時餘粉太多及粉塵外溢、混合機攪
拌不均與粉塵外溢及副料控制等問題。被上訴人品台公司於同月二十七日完成改善工
程，嗣先統公司於同年十二月九日、十二月十六日再就系爭機器之各項問題作修改，
至八十四年一月十二日由先統公司檢具「有關金聯粉態水泥自動輸送計量機械問題及
電腦配方儲存系統修改」處理結果一覽表，送請上訴人確認，而由上訴人公司之負責
人劉之一簽認，足證系爭機器已於八十四年一月十二日經上訴人確認驗收後交付上訴
人。被上訴人品台公司自八十三年十月十八日起，雖因工作物有瑕疵，至八十四年一
月十一日止，視為遲延交付系爭機器予上訴人。惟按工作遲延後，定作人受領工作時
，不為保留者，承攬人對於遲延之結果，不負責任，民法第五百零四條定有明文。本
件上訴人於八十四年一月十二日受領系爭機器時，既對於被上訴人品台公司之視為遲
延完成及交付一節，未為特別保留，而仍受領系爭機器，被上訴人品台公司對於遲延
部分，自無庸負責。上訴人以被上訴人品台公司於裝配完成試車驗收時，即因瑕疵頻
現，驗收不合格，迄今被上訴人未就上揭瑕疵加以修補，亦應視為遲延為由，請求被
上訴人給付自八十三年十月十八日起至八十四年七月四日止，計二百五十九天之遲延
違約金二百八十四萬九千元，於法亦有未合，不應准許。又依民法第四百九十三條規
定，須定作人定相當期限，請求承攬人修補瑕疵，承攬人不於期限內修補時，始得向
承攬人請求償還修補必要之費用。本件被上訴人否認上訴人即定作人曾定相當期限請
求承攬人修補瑕疵，上訴人復未能就其曾定相當期限，請求承攬人修補之主張，舉證
以實其說，自難認上訴人此部分之主張為真實，上訴人縱有自行支出修補費，亦不得
向承攬人請求償還，上訴人請求被上訴人償還修補瑕疵之費用，亦無理由，不應准許
。至於上訴人主張之員工加班薪資及水泥原料成本支出等損失，被上訴人已抗辯此二
部分費用之支出，非因系爭機器瑕疵所致，兩者間並無相當因果關係，上訴人復未能
就此二部分之支出係因系爭機器瑕疵所致，舉證以實其說，其主張亦難採信。從而上
訴人以系爭機器有瑕疵為由請求被上訴人賠償該二項損害，亦有未合，不應准許等詞
，為其判斷之基礎。
查原審雖認由被上訴人品台公司轉包系爭機器之先統公司，係於八十三年十月四日完
成系爭機器，因上訴人之苗栗工廠內電力及吊車設備未能配合，而未試車，致品台公
司未能將系爭機器交付與上訴人，依民法第二百三十四條規定，應自債務人即品台公
司提出給付時，由債權人即上訴人負遲延責任，被上訴人品台公司在八十三年十月十
八日系爭機器裝配完成前，並無遲延責任。惟原審既認依合約品台公司應於八十三年
九月三日完成系爭機器，至遲並應於八十三年九月十日前交付機器與上訴人，則品台
公司自八十三年九月十一日至八十三年十月品台公司提出給付之日（原審並未認定於
八十三年十月之何日提出給付）前，何以可不負遲延責任，原審未說明其依據，遽為
不利於上訴人之判決，已有可議。次查原審一方面認上訴人主張品台公司交付之系爭
機器有瑕疵，為不足採信。一方面又認品台公司完成系爭機器後，於八十三年十月二
十一日試車，發見機器確有多項瑕疵，所以品台公司自八十三年十月十八日起至八十
四年一月十一日即上訴人受領系爭機器前一日止，因機器有瑕疵，應視為遲延交付系
爭機器與上訴人云云，其理由前後亦有矛盾。又上訴人主張，兩造合約書第八條有遲
延違約金之約定，參照本院四十二年台上字第四九七號判例意旨，兩造間已發生之違
約金債權，並不在民法第五百零四條規定承攬人不負遲延責任之範圍內，上訴人受領
系爭機器縱未為任何保留，亦不影響其違約金權利云云（原審卷九七頁反面、九八、
一二五頁），攸關上訴人請求給付遲延違約金是否有理由，自屬重要攻擊方法，原審
就此部分未說明其取捨之意見，遽為不利於上訴人之判決，亦有理由不備之違法。末
查，上訴人主張因系爭機器有瑕疵，其已限期催告品台公司修補瑕疵，品台公司仍未
修補云云，已據提出催告之郵局存證信函為證（一審卷六頁反面、七頁、外放證物原
證四號、原審卷二七頁），原審竟認上訴人未能就此部分主張舉證證明，而不予採信
，亦嫌速斷。上訴論旨，指摘原判決不當，求予廢棄，非無理由。
據上論結，本件上訴為有理由，依民事訴訟法第四百七十七條第一項、第四百七十八
條第一項，判決如主文。
中      華      民      國    八十七    年      九      月     十八     日
                              最高法院民事第二庭
                                  審判長法官  曾  桂  香
                                        法官  劉  延  村
                                        法官  徐  璧  湖
                                        法官  劉  福  聲
                                        法官  黃  秀  得
      右正本證明與原本無異
                                              書  記  官
中      華      民      國    八十七    年      九      月     三十     日
